臺灣高等法院民事判決
111年度再易字第10號
再審  原告  楊永樹  
訴訟代理人  尤彰澤律師
再審  被告  楊秋女  
            楊世朱  
            楊永堅  
上二人共同
訴訟代理人  蘇孝倫律師
            李維中律師
上列當事人間請求返還借名登記股份事件，再審原告對於中華民
國110年12月14日本院確定判決（110年度上易字第656號），提
起再審之訴，本院不經言詞辯論，判決如下：
    主      文
再審之訴駁回。
再審訴訟費用由再審原告負擔。
    事實及理由
一、按再審之訴，應於30日之不變期間內提起；前項期間，自判
    決確定時起算，判決於送達前確定者，自送達時起算，為民
    事訴訟法第500條第1項、第2項前段所明定。再審之訴，雖
    非不得追加其原因事實，惟如可據以獨立提起另一再審之訴
    ，而非原已提起再審之訴之補充者，自仍需受前開所定不變
    期間之限制。是提起再審之訴之原告，如主張其再審理由知
    悉在後者，應就所主張之事實負舉證之責任，並於書狀表明
    遵守不變期間之證據，其未表明者，無庸命其補正（最高法
    院30年抗字第443號及60年台抗字第538號裁判意旨參照）。
    查本院110年度上易字第656號判決（下稱原確定判決），係
    不得上訴第三審之判決，該判決於民國110年12月23日送達
    再審原告，有本院書記官辦案進行簿、送達證書足參（見本
    院卷第55、57頁），再審原告先於111年1月14日對原確定判
    決提起再審之訴，主張原確定判決有民事訴訟法第496條第1
    項第1款、第2款及第497條之再審事由（見本院卷第3至26頁
    ），此部分固未逾30日不變期間，惟其於逾再審期間後，復
    於111年2月17日提出再審之訴補充狀，主張發現95年新發工
    業股份有限公司（下稱新發公司）股東股款贈與調整明細傳
    真之再審事由（下稱補充再審事由，見本院卷第49至53頁）
    ，該補充再審事由與其111年1月14日再審之訴狀所述之再審
    理由均不相同，顯非原已提起再審之訴之補充，核係可獨立
    成立之另一再審之訴，再審原告並未於書狀表明此部分符合
    何條款之再審事由及遵守不變期間之證據，故其補充再審事
    由部分之再審之訴，並不合法。
二、再審原告主張原確定判決有民事訴訟法第496條第1項第1款
    、第2款及第497條之再審事由，提起再審之訴，係以：㈠再
    審被告楊秋女（下稱其名）係於訴外人楊進財（下稱其名）
    死亡後才行使新發公司之股東權、監察權，原確定判決認定
    楊秋女在楊進財生前有行使股東權、監察權，進而認定楊秋
    女與楊進財間無借名登記，判決違背論理法則及不適用民事
    訴訟法第222條規定，並有主文與理由矛盾之違法。㈡再審原
    告持有之新發公司股票是否楊進財借名登記，乃另一法律關
    係，原確定判決以再審原告未主張自己持有之新發公司股票
    為借名登記，認定楊進財與再審被告楊世朱、楊永堅（下各
    稱其名）間無借名登記關係，違背論理法則及判決不適用民
    事訴訟法第222條規定，並有主文與理由矛盾之違法。㈢訴外
    人徐阿順（下稱其名）於88年間退股，楊進財為補足股東人
    數，將新發公司股份借名登記在楊永堅名下，原確定判決以
    楊進財移轉予楊永堅之股份不相等於徐阿順持有之股份150
    股，認定楊進財與楊永堅無借名登記關係，違背論理法則及
    適用民事訴訟法第222條錯誤。㈣原判決就足以影響判決之新
    北市政府警察局電話訪談紀錄表、楊秋女所為自認「登記為
    新發公司股東未出資，新發公司係楊進財家族成員組成之事
    業，在父親楊進財指示安排下，將股份分配給楊秋女」之答
    辯狀內容，及105年股東會簽到表等重要證物，漏未斟酌，
    上開證物如經酌斟酌，當可受較有利益之判決等語為據。
三、本院判斷：
  ㈠按民事訴訟法第496條第1項第1款所謂適用法規顯有錯誤者，
    係指確定判決就事實審法院所確定之事實而為之法律上判斷
    ，有適用法規顯有錯誤之情形，此包括確定判決所適用之法
    規顯然不合於法律規定，或與司法院尚有效之大法官會議解
    釋有違，及確定判決有消極的不適用法規，顯然影響裁判者
    而言。不包括認定事實錯誤，取捨證據失當及判決不備理由
    之情形在內。查原確定判決斟酌全辯論意旨及調查證據之結
    果，以楊進財早於72年6月7日即將新發公司之出資額登記予
    楊秋女；楊進財在76年12月8日將新發公司章程變更為股份
    有限公司，將新發公司股份登記於再審原告及楊世朱、楊永
    順各50股；楊進財於88年6月8日徐阿順退股150股時，移轉
    予楊永堅之股份為900股，並非150股等情，認再審原告主張
    楊進財係因新發公司變更組織為股份有限公司，為符合股東
    法定人數之要件，而將新發公司股票借名登記於再審被告名
    下等情，違背常情，而不可採。及新發公司係因虧損而未發
    放紅利或股利，楊進財、楊世朱、楊永堅及再審原告曾於10
    5年11月10日出席新發公司股東會，楊秋女於108年10月29日
    向法院聲請解散新發公司等情，認定再審原告主張再審被告
    名下之股份，皆由楊進財管理、使用、處分，故新發公司從
    未配發股息、召開股東會、再審被告從未行使股東權及楊秋
    女未行使監察權等情，與事實不符，不足採信。又新北市政
    府經濟發展局（下稱經發局）於108年12月6日對楊秋女所為
    之訪查紀錄（下稱訪查紀錄），係因越洋電話收訊不佳，導
    致書面紀錄與楊秋女欲表達之意思有出入，經發局已函知臺
    灣新北地方法院等情，認訪查紀錄不足為再審原告有利之認
    定（見本院卷第33至35頁所附原確定判決事實及理由欄六㈡
    至㈥），核無適用法規顯有錯誤之情事。再審原告所指，均
    係就事實審法院取捨證據、認定事實錯誤之指摘，依上開說
    明，非為適用法規顯有錯誤之再審事由。
　㈡次按，民事訴訟法第496條第1項第2款所謂判決理由與主文顯
    有矛盾，係指判決依據當事人主張之事實，認定其請求或對
    造抗辯為有理由或無理由，而於主文為相反之諭示，且其矛
    盾為顯然者而言(最高法院80年台再字第130號裁判意旨參照
    )。查原確定判決認定再審原告不能證明楊進財與再審被告
    間就新發公司股份有借名關係存在，再審原告依繼承、民法
    第767條、第821條及179條規定，請求再審被告將其名下之
    新發公司股份移轉登記於楊進財全體繼承人名下，為無理由
    ，原審駁回再審原告之訴並無不合，並於主文諭示上訴駁回
    （見本院卷第29、36頁），核無再審原告指摘之判決理由與
    主文矛盾之情形。
  ㈢復按，民事訴訟法第497條所謂足以影響於判決之重要證物，
    漏未斟酌者，係指足以影響判決基礎之重要證物，當事人已
    在前訴訟程序提出，然未經確定判決加以斟酌者而言。若法
    院已於判決理由項下說明經斟酌不足影響判決基礎之意見，
    即與漏未斟酌有間，不得據為該條所定之再審理由。查原確
    定判決已斟酌訪查紀錄表、105年股東會簽到簿（見本院卷
    第34、35頁），並就兩造其餘攻擊或防禦方法及所用之證物
    ，審酌後認均不足影響判決之結果，而不逐一論列(見本院
    卷第36頁)，並無再審原告所指摘民事訴訟法第497條之再審
    事由。 
四、綜上所述，再審原告依民事訴訟法第496條第1項第1款、第2
    款及第497條提起再審之訴部分，顯無再審理由，爰不經言
    詞辯論，逕以判決駁回之。
五、據上論結，本件再審之訴為一部不合法，一部顯無理由，依
    民事訴訟法第502條第1項、第2項、第78條，判決如主文。
中　　華　　民　　國　　111 　年　　3 　　月　　4  　日
                    民事第三庭    
                        審判長法  官  王怡雯
                              法  官  王育珍
                              法  官  吳素勤
正本係照原本作成。
不得上訴。
中　　華　　民　　國　　111 　年　　3 　　月　　8 　　日
　　　　　　　　　　　    　　書記官  林敬傑